臺灣高等法院刑事判決　　　　　　　　100年度上易字第546號
上　訴　人　台灣桃園地方法院檢察署檢察官
被　　　告　黃詣博
上列上訴人因被告公共危險案件，不服台灣桃園地方法院九十九
年度易字第一０五五號，中華民國一００年一月十四日第一審判
決（起訴案號：台灣桃園地方法院檢察署九十九年度撤緩偵字第
二六四號），提起上訴，本院判決如下：
    主  文
原判決撤銷，發回台灣桃園地方法院。
    理  由
一、聲請簡易判決處刑意旨略以：被告黃詣博因心情不佳，於民
    國九十七年十月三日中午十二時四十三分許及同日下午一時
    十六分許，進入址設桃園縣龜山鄉○○街五號財團法人長庚
    紀念醫院病理大樓五樓男廁內抽菸、閱讀雜誌，原應注意未
    熄滅之菸蒂可能肇致火災，且無不能注意之情事，竟於離開
    上開男廁時，未將菸蒂熄滅即棄置於男廁內，致菸蒂燃燒燻
    黑上開男廁內之垃圾桶及隔間板，而生公共危險。因認被告
    涉犯刑法第一百七十五條第三項之公共危險罪嫌。
二、原審判決意旨略以：
  (一)按不起訴處分已確定或緩起訴處分期滿未經撤銷者，非有下
    列情形之一，不得對於同一案件再行起訴：一、發現新事實
    或新證據者；二、有刑事訴訟法第四百二十條第一項第一款
    、第二款、第四款或第五款所定得為再審原因之情形者，刑
    事訴訟法第二百六十條定有明文。又曾為不起訴處分、撤回
    起訴或緩起訴期滿未經撤銷，而違背刑事訴訟法第二百六十
    條之規定再行起訴者，得不經言詞辯論，逕諭知不受理之判
    決，刑事訴訟法第三百零三條第四款、第三百零七條亦分別
    定有明文。再按被告於緩起訴期間內，有刑事訴訟法第二百
    五十三條之三第一項各款情形之一者，檢察官得依職權或依
    告訴人之聲請撤銷原處分，繼續偵查或起訴；檢察官依刑事
    訴訟法第二百五十三條之三規定為撤銷緩起訴，應製作處分
    書敘述其處分之理由，並應以正本送達於告訴人、告發人、
    被告及辯護人；被告接受撤銷緩起訴處分書後，得於七日內
    以書狀敘述不服之理由，經原檢察官向直接上級法院檢察署
    檢察長或檢察總長聲請再議，刑事訴訟法第二百五十三條之
    三第一項、第二百五十五條第一項、第二項、第二百五十六
    條之一第一項分別定有明文。是被告經檢察官為緩起訴處分
    確定者，於緩起訴期間內，檢察官於符合刑事訴訟法第二百
    五十三條之三第一項三款事由之一，固得依職權或依告訴人
    之聲請撤銷原處分，繼續偵查或起訴，惟須將該撤銷處分書
    送達被告，俾被告得對該撤銷處分書聲請再議。檢察官尚不
    得於緩起訴期間內，在撤銷原緩起訴處分未確定前，即對同
    一案件（指同一被告之事實上同一案件）再行起訴，而使撤
    銷緩起訴處分程序及被告得聲請再議之規定形同具文，故檢
    察官若對業經為緩起訴處分確定之同一案件（指被告同一之
    事實上同一案件），於緩起訴期間內，未踐行上揭法定撤銷
    緩起訴處分程序而逕行起訴，其起訴程序自屬違背規定，法
    院應依刑事訴訟法第三百零三條第一款規定諭知不受理之判
    決。
  (二)本件被告所涉上開罪嫌，前經臺灣桃園地方法院檢察署檢察
    官於九十八年三月四日以九十七年度偵字第二二九五七號為
    緩起訴處分，不得再議而確定，其緩起訴期間自九十八年三
    月四日起算，至九十九年三月三日期滿，此有上開緩起訴處
    分書及臺灣高等法院被告前案紀錄表各一份在卷足憑。嗣被
    告在前述緩起訴處分期間內，未遵期履行檢察官所命事項，
    經臺灣桃園地方法院檢察署檢察官以九十九年度撤緩字第七
    三０號撤銷緩起訴處分，該撤銷緩起訴處分書雖經檢察官於
    緩起訴期間內之九十九年三月一日作成，惟其處分書正本遲
    至緩起訴處分期間屆滿後之九十九年三月十一日始送達被告
    ，而於九十九年七月二十一日對外公告，此有臺灣桃園地方
    法院檢察署送達證書一件、台灣桃園地方法院公務電話紀錄
    一紙在卷可稽。刑事訴訟法第二百五十五條第一項、第二項
    規定撤銷緩起訴處分，應製作處分書，敘述理由，處分書正
    本應送達於被告，其規範目的，除使被告知悉此一攸關權益
    之處分理由外，亦寓有落實刑事訴訟法第二百五十六條之一
    賦予被告得就撤銷緩起訴處分聲請再議之旨，以保障被告之
    救濟機會，並使上級檢察署檢察官得以審查處分之當否。是
    以聲請再議之期間，自收受處分書正本之翌日起算，若未為
    合法之送達，自無從起算再議之期間，撤銷緩起訴處分即尚
    未生效。是本件撤銷緩起訴處分未於緩起訴期間內踐行上揭
    法定之撤銷緩起訴處分程序，該撤銷緩起訴處分自不生撤銷
    緩起訴之效力，復查無刑事訴訟法第二百六十條所列各款情
    形之一，檢察官就同一案件聲請簡易判決處刑，此項聲請依
    法與起訴有同一效力，其聲請即起訴之程序自屬違背規定，
    揆諸上揭規定，應不經言詞辯論，逕為不受理之判決等語。
三、上訴意旨略以：上開撤銷緩起訴處分書係於緩起訴處分期間
    之九十九年三月一日作成，並於緩起訴處分期間之九十九年
    三月二日即經本署對外公告，有附件之本署撤銷緩起訴處分
    書原本上資料室公告日期章可證，則該撤銷緩起訴處分書，
    於九十九年三月二日即對外公告而發生效力。而本件撤銷緩
    起訴處分既於緩起訴處分期間即已發生效力，縱於緩起訴處
    分期間屆滿後，始送達被告，並未影響被告再議權之行使，
    被告仍可於再議期間提出再議，並不會因緩起訴期間已屆，
    其再議權之行使變成不合法，而無撤銷原撤銷緩起訴處分之
    機會及權益保障。而本件被告於收受上開撤銷緩起訴處分書
    後，並未於再議期間提出再議，而該生效之撤銷緩起訴處分
    亦未經撤銷而失其效力，則原已生效之撤銷緩起訴處分發生
    確定之效力，檢察官自得依法聲請簡易判決處刑，原審為公
    訴不受理判決，係屬不當，應予撤銷，另為適法之判決等語
    。
四、經查：
  (一)按被告於緩起訴期間內，有刑事訴訟法第二百五十三條之三
    各款情形之一者，檢察官得依職權或依告訴人之聲請撤銷原
    處分，繼續偵查或起訴。檢察官依刑事訴訟法第二百五十三
    條之三條規定撤銷緩起訴，應製作處分書敘述其處分之理由
    。但處分前經告訴人或告發人同意者，處分書得僅記載處分
    之要旨。前項處分書，應以正本送達於告訴人、告發人、被
    告及辯護人。被告接受撤銷緩起訴處分書後，得於七日內以
    書狀敘述不服之理由，經原檢察官向直接上級法院檢察署檢
    察長或檢察總長聲請再議，刑事訴訟法第二百五十三條之三
    、第二百五十五條第一、二項、第二百五十六條之一第一項
    定有明文。依上揭規定，被告經檢察官為緩起訴處分確定者
    ，於緩起訴期間內，有刑事訴訟法第二百五十三條之三第一
    項規定之三款事由之一者，檢察官固得依職權或依告訴人之
    聲請撤銷原處分，繼續偵查或起訴，惟須於緩起訴處分期間
    屆滿前為撤銷緩起訴處分並經生效始可。而撤銷緩起訴處分
    與起訴、不起訴處分，同為檢察官所為之處分行為，雖依同
    法第二百五十五條第一、二項之規定，固應製作文書，將正
    本送達於告訴人、告發人、被告及辯護人，但究屬檢察官之
    意思表示，祇須對外表示，即屬有效，該處分書之製作與否
    ，僅屬程式問題，並不影響於終結偵查之效力。至於所謂「
    對外表示」，由於偵查不公開，固無如同法第二百二十四條
    關於裁判宣示之規定，但祇須檢察官之內部意思決定明確表
    達於外部，即足當之，送達處分書正本，僅屬其方法之一，
    如將處分意旨公告於檢察機關牌示處，自亦屬之。如公告在
    先，送達在後，即應以公告時作為撤銷緩起訴處分生效之認
    定時點（參最高法院八十二年度台上字第一０八一號、八十
    九年度台上字第一五八一號判決意旨）。準此，檢察官為撤
    銷緩起訴之處分者，必於緩起訴期間屆滿前，該撤銷緩起訴
    處分已合法送達於當事人或已對外公告，始為生效。
  (二)本件被告因涉犯公共危險罪嫌，前經台灣桃園地方法院檢察
    署檢察官於九十八年三月四日以九十七年度偵字第二二九五
    七號為緩起訴處分，並於處分書中載明緩起訴期間為一年，
    被告並應於緩起訴處分確定後六個月內，向指定之公益團體
    提供六十小時之義務勞務，其緩起訴期間自九十八年三月四
    日起算，至九十九年三月三日期滿；嗣被告未遵期向指定之
    公益團體、地方自治團體或社區提供六十小時之義務勞務，
    經臺灣桃園地方法院檢察署檢察官於九十九年三月一日以九
    十八年度撤緩字第七三０號作成撤銷緩起訴處分，該撤銷緩
    起訴之處分於緩起訴期間內之九十九年三月二日經該署對外
    公告生效，此有臺灣桃園地方法院檢察署資料室公告日期戳
    章在卷足憑（見本院卷第八頁），則該撤銷緩起訴之處分，
    既已於緩起訴期間屆滿前經公告而對外表示，自已生撤銷原
    緩起訴處分之效力；而被告於九十九年三月十一日收受前述
    撤銷緩起訴處分書後，未於法定期間內聲請再議，前述已生
    效之撤銷緩起訴處分因此確定。基此，原審認前開撤銷緩起
    訴處分並未生效，該緩起訴處分已發生實質之確定力，且依
    卷附證據，查無刑事訴訟法第二百六十條所列各款情形之一
    ，檢察官就同一案件聲請簡易判決處刑，此項聲請依法與起
    訴有同一效力，其聲請即起訴之程序自屬違背規定，判決本
    件公訴不受理，即有可議。
五、綜上所論，檢察官提起上訴，指摘原判決認事用法尚嫌未洽
    ，求予撤銷改判，為有理由，為兼顧當事人審級利益，爰依
    刑事訴訟法第三百七十二條規定，不經言詞辯論，逕將原判
    決撤銷，發回原審更為妥適之審理。
據上論斷，應依刑事訴訟法第三百六十九條第一項但書、第三百
七十二條，判決如主文。
中    華    民    國   100    年    3     月    28    日
                  刑事第七庭    審判長法  官  陳憲裕
                                      法  官  游紅桃
                                      法  官  楊智勝
以上正本證明與原本無異。
不得上訴。
                                      書記官  張玉如
中    華    民    國   100    年    3     月    28    日